臺灣臺南地方法院臺南簡易庭民事判決
110年度南簡字第172號
原      告  蔡黃美
訴訟代理人  張業豐
被      告  黃玉純

訴訟代理人  蔡証沅
上列被告因過失傷害案件，原告提起刑事附帶民事訴訟請求侵權
行為損害賠償，經本院刑事庭裁定移送前來（109年度交簡附民
字第192號），本院於民國110年3月10日言詞辯論終結，判決如
下：
    主    文
被告應給付原告新臺幣壹拾參萬柒仟伍佰陸拾元，及自民國109
年12月14日起至清償日止，按週年利率百分之5計算之利息。
原告其餘之訴駁回。
訴訟費用新臺幣壹仟元，由被告負擔其中新臺幣陸佰肆拾元，餘
由原告負擔。
本判決原告勝訴部分得假執行。但被告如以新臺幣壹拾參萬柒仟
伍佰陸拾元為原告預供擔保，得免為假執行。
原告其餘假執行之聲請駁回。 
    事實及理由
一、原告主張：被告於民國109年3月17日18時7分許，駕駛車牌
　　號碼000-0000號自小客車，沿臺南市北區北門路二段由南往
　　北方向行駛，行經臺南市○區○○路○段000號前，欲變換
　　車道往外側車道行駛時，本應注意變換車道時，應注意左右
　　方向有無來車，竟疏未注意安全間隔距離，貿然右偏變換車
　　道而未讓右側直行車輛先行，適有原告騎乘車牌號碼000-00
　　0號普通重型機車沿同向右後方駛至該處，見狀後閃避不及
　　，雙方因而發生碰撞（下稱系爭事故），致原告受有頭部損
　　傷（臉部擦挫傷、眼睛瘀青、臉部腫脹）、唇撕裂傷、左側
    上下肢擦挫傷等身體外表傷害。系爭事故發生後某日，原告
    在與鄰居聊天時，始察覺有無法聽清鄰居談話內容之情形，
    經家人於同年4月6日帶至奇美醫院檢查後，始發現另受有雙
    側輕度聽覺障礙之傷害。爰依民法第184條第1項前段、第19
    3條第1項、第195條第1項規定，請求被告給付醫療費用新臺
    幣（下同）5,860元、機車修理費用11,700元及精神慰撫金2
    00,000元。並聲明：㈠被告應給付原告217,560元，及自起訴
    狀繕本送達翌日起至清償日止，按週年利率百分之5計算之
    利息。㈡願供擔保，請准宣告假執行。
二、被告就原告因系爭事故支出醫療費用5,860元及機車修理費
    用11,700元不爭執，惟以：事發當時診斷證明書上僅記載原
    告受有表面擦挫傷，應認其事後主張之聽力障礙與系爭事故
    無關，請求之精神慰撫金過高等語，以為抗辯。並聲明：原
    告之訴駁回。
三、得心證之理由：
　㈠原告主張被告於上開時地駕駛汽車未注意安全間隔距離，貿
    然右偏變換車道，致與原告騎乘之機車發生碰撞，造成原告
    受有上開表面體傷等情，業據提出傷勢照片、診斷證明書及
    本院109年度交簡字第3052號刑事判決為憑（附民卷第9-13
    頁、第31-33頁、本院卷第31-35頁），並經本院職權調取上
    開過失傷害刑事案件全卷卷宗核閱無誤，且為被告所不爭執
    ，此部分事實應可認定。
　㈡至原告主張其因系爭事故另受有雙側輕度聽覺障礙之傷害等
    情，則為被告所否認，並以前詞置辯。經查，依奇美醫院10
    9年7月3日診斷證明書及聽力檢查報告（本院卷第51-55頁）
    之記載，原告於109年4月6日進行聽力檢查後，已診斷出患
    有雙側輕度聽覺障礙之情形，而109年4月6日、109年6月1日
    之聽力檢查，均顯示原告雙耳有輕度聽覺障礙，且雙耳有中
    耳異常之情形。本院審酌原告訴訟代理人陳稱：系爭事故發
    生前，原告從未看過耳鼻喉科，也沒有重聽或耳背的情形，
    是在系爭事故後，原告某日跟家人反應其現在在跟鄰居聊天
    時，都聽不太清楚鄰居所說的話，所以家人才在109年4月6
    日帶原告前往奇美醫院去做聽力檢查，發現原告有雙側輕度
    聽力障礙情形等語；再觀諸原告所提其在系爭事故發生後拍
    攝之傷勢照片，認原告雖未在系爭事故發生後立即發現受有
    雙側輕度聽力障礙之情形，然原告既然因系爭事故受有臉部
    眼部多處瘀青腫脹擦挫傷，而耳朵聽力功能之相關神經亦均
    在頭部、臉部，且原告診斷出有雙側輕度聽覺障礙之時間為
    109年4月6日，核與系爭事故發生日即109年3月17日相距時
    間尚屬相近，且既係輕度聽覺障礙，原告未能於事故發生當
    下立即發現，與常理尚無違悖等情，堪認原告之雙側輕度聽
    力障礙與系爭事故具有相當因果關係。是原告主張其因系爭
    事故另受有雙側輕度聽覺障礙之傷害等語，應為可採。
　㈢按變換車道時，應讓直行車先行，並注意安全距離，道路交
    通安全規則第98條第1項第6款定有明文。被告為汽車駕駛人
    ，自應遵守上開規定，且系爭事故發生當時，天候晴、日
　　間自然光線、柏油路面、乾燥無缺陷、視距復屬良好等情，
　　有道路交通事故調查報告表（一）可佐（刑案警卷第17頁）
　　，並無不能注意情事，被告就系爭事故之發生顯有過失甚明
　　。而臺南市車輛行車事故鑑定委員會對系爭事故之肇事責任
　　鑑定意見亦認：被告駕駛自小客車，變換車道未讓直行車先
    行，為肇事原因，原告無肇事因素，有該會南鑑0000000案
    鑑定意見書可參，被告就鑑定結果亦無意見（刑案偵卷13-1
　　6頁）。是被告就系爭事故之發生，應負全部過失責任，堪
　　可肯認。
　㈣次按因故意或過失，不法侵害他人之權利者，負損害賠償責
    任；汽車、機車或其他非依軌道行駛之動力車輛，在使用中
    加損害於他人者，駕駛人應賠償因此所生之損害；不法侵害
    他人之身體或健康者，對於被害人因此喪失或減少勞動能力
    ，或增加生活上之需要時，應負賠償責任；不法侵害他人之
    身體、健康、名譽、自由、信用、隱私、貞操，或不法侵害
    其他人格法益而情節重大者，被害人雖非財產上之損害，亦
    得請求賠償相當之金額；民法第184條第1項前段、第191條
    之2前段、第193條第1項、第195條第1項前段分別定有明文
    。被告因前揭過失行為，致原告受有上開傷害，則原告依前
    揭規定請求被告賠償其所受損害，自屬於法有據。
  ㈤茲就原告請求賠償之項目及金額析述如下： 
　　⒈原告主張其因系爭事故支出醫療費用5,860元及機車修理費
      11,700元，業據提出收據為憑（附民卷第19-29頁），且
      為被告所不爭執（本院卷第70頁），是原告此部分請求
　　　，應予准許。
　　⒉精神慰撫金部分：
　　　⑴按被害人受有非財產上損害，請求加害人賠償相當金額
        之慰撫金時，法院對於慰撫金之量定，應斟酌實際加害
        情形、所造成之影響、被害人痛苦之程度、兩造之身分
        地位、經濟情形及其他各種狀況，以核定相當之數額（
        最高法院47年台上字第1221號、51年台上字第223號判
        決意旨參照）。
　　　⑵本院審酌系爭事故發生之經過情形，以及原告因系爭事
        故受有上開傷勢及雙側輕度聽覺障礙，有診斷證明書在
        卷可稽，足見原告因系爭事故所受傷害，身心上受有相
        當程度之痛苦；並兼衡原告學歷為國小肄業，現無業，
        被告為專科畢業，現為家管，以及兩人於107至108年度
        財產所得調件明細表所示之所得及財產之經濟狀況，暨
        其二人身分地位等一切情狀，認原告請求被告賠償之精
        神慰撫金以120,000元為適當，逾此範圍之請求，尚難
        准許。
　　⒊綜上，合計原告得請求被告賠償之數額為137,560元【計算
      式：5,860元（醫療費用）＋11,700元（機車修理費）＋120
      ,000元（精神慰撫金）＝137,560元】，逾此金額之請求，
      則屬無據，不應准許。
四、綜上所述，原告依侵權行為之法律關係，請求被告給付137,
    560元，及自附帶民事起訴狀繕本送達翌日即109年12月14日
    （附民卷第35頁）起至清償日止，按週年利率百分之5計算
    之利息，為有理由，應予准許。逾此金額之請求，則屬無據
    ，應予駁回。
五、本件為判決基礎之事證已臻明確，兩造其餘主張及所提證據
    ，經本院審酌結果，認與本院上開論斷結果無涉或無違，爰
    不予一一贅述，附此敘明。
六、本判決係就民事訴訟法第427條第1項所定訴訟適用簡易程序
    所為被告部分敗訴之判決，依同法第389條第1項第3款之規
    定，就原告勝訴部分，應依職權宣告假執行。另被告陳明願
    供擔保請准免為假執行，核與法律規定相符，爰酌定相當之
    擔保金額准許之。
七、訴訟費用負擔之依據：民事訴訟法第79條。 
中　　華　　民　　國　 110　　年　　 3　　月　　24　　日
                    臺南簡易庭  法  官  張家瑛
以上正本證明與原本無異。
如不服本判決，應於送達後廿日內，向本院提出上訴狀並表明上
訴理由，如於本判決宣示後送達前提起上訴者，應於判決送達後
廿日內補提上訴理由書（須附繕本）。如委任律師提起上訴者，
應一併繳納上訴審裁判費。
中　　華　　民　　國　　110 　年　　3 　　月　　24　　日
                                書記官  陳雅婷